臺灣高等法院高雄分院刑事判決
上　訴　人　臺灣屏東地方法院檢察署檢察官
上　訴　人
即　被　告　甲○○
選任辯護人　吳澄潔律師
上列上訴人因被告偽造文書案件，不服臺灣屏東地方法院93年度
訴字第745 號中華民國94年3 月31日第一審判決（起訴案號：臺
灣屏東地方法院檢察署93年度偵字第4040號），提起上訴，本院
判決如下：
    主  文
上訴駁回。
    事　實
一、甲○○於民國92年1 月間某日，在不詳處所取得不詳人士所
    交付由丁○○親筆簽名、葉鳳英書寫給郭美麗、王源堅而交
    付給郭美麗、王源堅等多人之「道德處分稟示文影本」各 1
    紙後，竟基於偽造私文書之犯意，於92年1 月30日上午8 時
    許在其之前位於屏東市○○里○○路257 號住處，自行書內
    容為「本人 (意指丁○○）曾于91年2 月至4 月間向甲○○
    先生借款兩筆分別是第1 筆共120 萬元正，第2 筆亦共 120
    萬元正，總共240 萬元正，限一個月內還清借款，恐口說無
    憑，特立此據為證，交付當時，由立據人點清無誤，民國92
    年1 月30日」等字之借據1 紙，未經丁○○之同意，即擅自
    剪下上開道德處分稟示文影本上丁○○之簽名，盜用上開丁
    ○○之署押2枚 ，將之貼在上開借據之立據人欄下，而偽造
    上開借據1 紙，並將該偽造之借據影印2 份（其中1 紙偵查
    中交予律師），足以生損害於丁○○。嗣甲○○復基於連續
    行使偽造私文書之概括犯意，先於93年2 月初，分別在其上
    開住處及張家華位於屏東市○○路之警安保全公司，將其中
    1 份偽造之借據影本出示予丁○○之友人張家華及唐家和，
    並要求渠二人請丁○○出面處理，復於93年3 月1 日，在屏
    東市○○路出示上開偽造之借據影本予丁○○之友人莊天賜
    ，並將該偽造之借據影本交予莊天賜，要求莊天賜代其向丁
    ○○催討欠款，嗣因莊天賜於93年3 月2 日邀約丁○○見面
    商討清償問題，並出示上開借據予丁○○後，丁○○始知上
    情。
二、案經丁○○訴請臺灣屏東地方法院檢察署檢察官偵查起訴。
     理  由
一、訊據上訴人即被告甲○○直承自書借據本文即「借據......
    本人 (意指丁○○）曾于91年2 月至4 月間向甲○○先生借
    款兩筆分別是第1 筆共120 萬元正，第2 筆亦共120 萬元正
    ，總共240 萬元正，限一個月內還清借款，恐口說無憑，特
    立此據為證，交付當時，由立據人點清無誤，民國92年1 月
    30日」等字，惟否認行使偽造私文書之犯行，辯稱：「我沒
    有偽造借據，借據上的簽名是告訴人丁○○親筆所為；告訴
    人確實有向我借款新台幣 (下同）130 萬元，只還10萬元，
    尚欠120 萬元，另外告訴人積欠我6 個月的薪資，每月薪資
    7 萬元，加上我替告訴人處理盧元貞債務糾紛的報酬，合計
    120 萬元；我係於92年3 月11日才收到郭美麗的道德處分稟
    示文，而王源堅遭告訴人軟禁，直到92年3 月17日才能離開
    告訴人住處，是依上述時間點觀之，我如何剪貼郭美麗、王
    源堅之道德處分稟示文上告訴人之簽名以偽造借據，且借據
    上有2 枚告訴人簽名，係因告訴人表示要簽2 種筆跡比較可
    信，況倘我要盜用告訴人之簽名，只須剪貼道德處分稟示文
    中之1 份即可，何需大費周章剪貼2 份不同之簽名；再者，
    借據上告訴人的簽名與郭美麗、王源堅之道德處分稟示文上
    告訴人之簽名，兩者筆畫長短、間隔大小均完全不一致，顯
    見並非剪貼自郭美麗、王源堅之道德處分稟示文上告訴人之
    簽名；又告訴人係持影印之借據指控我涉有偽造文書犯行，
    惟影印之借據被動手腳之機會很多，自不可採為論罪科刑之
    根據」云云。
二、經查：
  (一)按將偽造證書複印或影印，與抄寫或打字不同，其於吾人實
    際生活上可替代原本使用，被認為具有與原本相同之信用性
    。故在一般情況下可予以通用，應認其為與原本作成名義人
    直接所表示意思之文書無異，自非不得為犯刑法上偽造證書
    罪之客體，最高法院75年台上字第5498號判例著有明文。因
    此，倘將偽造之私文書影印，其影印本即與原本無異，自可
    為刑法偽造文書之客體，而得作為論罪科刑之根據。查上開
    借據影本係由被告自借據原本影印而來，與原本完全一樣之
    情，業據被告於原審法院審理時供承：「借據有影印，我影
    印了2 份，1 份給偵查中的委任律師，1 份我拿給莊天賜；
    我提示給莊天賜的借據影本與原本是一樣的，現在審判中的
    借據也是一樣的」等語明確（見原審卷第26頁）。是卷附之
    借據影本既未遭人竄寫改變，而與借據原本完全相同，則該
    借據如內容不實且係由無製作權人冒名製作者，即屬偽造之
    私文書，自得為論罪科刑之依據。
  (二)又卷附借據影本上「丁○○」之署押2 枚固係告訴人之筆跡
    ，惟告訴人並未在借據上簽名，是被告盜用郭美麗、王源堅
    之道德處分稟示文上「丁○○」之署押而偽造而成之事實，
    迭據告訴人於偵、審時指訴綦詳，復有「道德處分稟示文影
    本」2 份在卷可證。觀之該2 份道德處分稟示文上「丁○○
    」之署押，與上開借據影本立據人欄「丁○○」之2 枚簽名
    ，在字體結構、特徵、空間分配、筆順走勢、筆觸輕重及勾
    勒等方面，經肉眼觀察判斷，借據上方「丁○○」之署押顯
    與王源堅道德處分稟示文上告訴人之簽名相同，而借據下方
    「丁○○」之署押則與郭美麗之道德處分稟示文上告訴人之
    簽名如出一轍。而衡之常情，一般人即便在同一時間以相同
    的材料書寫自己的姓名多次，除在字體特徵、筆順走勢及勾
    勒方面會出現雷同外，尚不可能出現空間分配、筆觸輕重完
    全一模一樣，甚至連筆畫中斷之位置長短大小均一致之現象
    ，況告訴人在測謊同意書及道德處分稟示文上之簽名明顯不
    同，亦可佐證告訴人無法簽署完全一模一樣的字體。再參以
    告訴人、被告經檢察官送法務部調查局測謊結果，就其陳稱
    「系爭借據上其未親自簽名」一節，經測試結果均無情緒波
    動反應，研判未說謊；及被告依期前來後，提出診斷證明並
    表明不願接受測謊等情，有法務部調查局93年5 月3 日調科
    南字第09300168370 號測謊報告書在卷可稽。本院依被告請
    求將台灣屏東地方法院檢察署92年度發查字第222 號卷(一)第
    7 頁之借據影本及同卷第16、17頁之文書 (即郭美麗、王源
    堅「道德處分稟示文影本」）送法務部調查局鑑定結果「第
    7 頁借據影本上方之『丁○○』簽名，與第16頁文書上之『
    丁○○』可重疊吻合；第7 頁借據影下方之『丁○○』簽名
    ，與第17頁文書上之『丁○○』可重疊吻合；研判分別各自
    直接或間接『剪貼』自同一來源之簽名後，再重複『影印』
    而成。至於何者為剪貼後之複印品，則因本案送鑑證物均係
    影本無法詳確鑑定。」。有該局94年10月25日調科貳字第09
    400333490 號鑑定通知書可證。按刑事訴訟法第159 條之 4
    規定: 「除前三條之情形外，下列文書亦得為證據：一除顯
    有不可信之情況外，公務員職務上製作之紀錄文書、證明文
    書。二除顯有不可信之情況外，從事業務之人於業務上或通
    常業務過程所須製作之紀錄文書、證明文書。三除前二款之
    情形外，其他於可信之特別情況下所製作之文書。」，本件
    調查局之鑑定文書，係公務員職務上製作之文書，經查亦無
    顯不可信之情況，上開文書應具有證據能力。綜合上開證據
    資料研析，郭美麗、王源堅2 人之道德處分稟示文既係由告
    訴人丁○○之配偶葉鳳英書寫，丁○○親筆在各該文件上簽
    名即可，何須大費週章以剪貼方式剪自被告所持有之文書，
    再就時序言之，郭美麗、王源堅2 人之道德處分稟示文之製
    作及簽名在前，製作之時，被告自書之借據，尚未製作，只
    能時序在後者彷冒先前現成之簽名，自無從時序在前者彷冒
    在後之作品，已足徵上開借據立據欄有關「丁○○」之署押
    2 枚，確係剪貼自郭美麗、王源堅二人之道德處分稟示文上
    告訴人之簽名。
  (三)被告雖辯稱：「游文境、盧元貞有看過上開借據原本（被告
    、告訴人、證人均誤稱為正本）」云云。惟查，證人游文境
    於偵查中固曾證稱：「我有見過此借據之正本，是被告出示
    給我看的；借據是被告寫的，但簽名是告訴人簽的」等語，
    然訊之證人游文境有關該借據原本是否經過合成，其於偵查
    中及另案（92年度屏小字第165 號清償借款案件）中均明確
    證稱「我不清楚」等語（見發查卷(一)第108 頁），是證人游
    文境既無法判斷借據原本上「丁○○」之2 枚署押是否經過
    剪貼合成，則縱令其看過借據原本，仍不能為有利於被告之
    證明。再者，證人盧元貞看到的是借據影本，而非原本之情
    ，業據證人盧元貞於偵查中證述明確（見發查卷(一)第49頁）
    ，證人盧元貞所見既為影本，自無從僅依被告之供述，即認
    定證人盧元貞看過借據原本，進而推論該借據原本並無剪貼
    合成之情事。
  (四)被告另辯稱：「我係於92年3 月11日始收到郭美麗的道德處
    稟示文，而王源堅亦於92年3 月17日方可自由行動，其時點
    均遲於我出示該借據之時間，是上開借據不可能剪貼自郭美
    麗、王源堅之道德處分稟示文」云云。雖據證人郭美麗於原
    審證稱：「我是在92年1 月十幾日收到道德處分稟示文，我
    只有收到我的道德處分稟示文1 件；收到後在3 月9 日寄給
    被告」等語（見原審卷第268 頁）及證人王源堅於原審證稱
    ：「我在91年12月22日當天拿到自己的道德處分稟示文；我
    在91年 (筆錄誤載92年）11月底就不准出去了，如要外出需
    告訴人的太太葉鳳英陪同，不能單獨出去；於92年3 月17日
    6 、7 時離開告訴人家，離開時身上有帶道德處分稟示文」
    等語（見原審卷第273-274 頁），雖意在證明被告並非直接
    自郭美麗、王源堅處取得該2 份道德處分稟示文。然查上開
    郭美麗、王源堅之道德處分稟示文影本非僅由郭美麗、王源
    堅本人持有，其他人亦有持有該2 份道德處分稟示文之情，
    已據證人葉鳳英於原審證稱：「郭美麗、王源堅的道德處分
    稟示文是我寫好內容後，再拿給告訴人簽名的；2 份道德處
    分稟示文上面的日期即是當天寫好的日期；我寫好之後影印
    ，正本放在2 樓，拿1 份王源堅的道德處分稟示文影本給王
    源堅，郭美麗的部分是用寄的，包括郭美麗、王源堅的道德
    處分稟示文影本共2 份；不只郭美麗、王源堅有，在我們家
    修道的人都有該2 份道德處分稟示文；道德處分稟示文通通
    都有回收，正本比較早燒掉，影本回收之後才燒掉，因為郭
    美麗住台南沒辦法回收，所以只有郭美麗身上才有那2 份道
    德處分稟示文」等語（見原審卷第260-261 頁）；證人郭美
    香到庭證稱：「我知道葉鳳英在91年12月22日及92年1 月13
    日有開給郭美麗、王源堅道德處分稟示文，我們都有看到，
    我們每人有1 份影本，後來就回收燒掉了，正本也有看到；
    我們收到的都是影本，正本都在神桌上」等語（見原審卷第
    264-265 頁）；證人黃錦美到庭證稱：「我知道有2 份道德
    處分稟示文記載郭美麗、王源堅的事情，91年1 月22日我在
    公司2 樓看到正本，那是道德處分稟示文上面的日期，我拿
    到的是影本，是郭美麗，王源堅的，拿到的日期不清楚，第
    2 次看到的是在92年6 月份的時候，郭美麗、涂瑞琪及王源
    堅去找我，拿了7 張文件，其中2 張就是道德處分稟示文，
    是影印的；2 份道德處分稟示文是先後收到的；葉鳳英在 1
    月下旬左右收回去，是2 份一起收回去」等語（見原審卷第
    269-270 頁）。上開各證人先後所為之證言，當事人及辯護
    人於本院審理時已依刑事訴訟法第159 條之5 第1 項之規定
    明示同意其證據能力，本院審酌上開筆錄作成時，較無人情
    施壓或干擾，亦無不當取供之情形，認為以之作為本案之證
    據亦屬適當，是其證言自具有證據能力。另證人乙○○、丙
    ○○於94年8 月29日本院審理時經檢辯雙方交互詰問各結證
    稱: 「信奉道教，同在告訴人處修道，尊稱丁○○為師父，
    王源堅、郭美麗的道德處分稟示文是由告訴人的太太葉鳳英
    書寫，告訴人簽名後，放在修道處之二樓神桌，大約放2 、
    3 天，讓天公知道，其他同修道者發放影本，正本由告訴人
    的太太燒給天公，影本過幾天後就會收回去，也不能帶回去
    。惟葉鳳英在92年的時候拿這2 份影本，由我陪同去郵局，
    我書寫信封後將該2 份道德處分稟示文影本放在裡面，寄給
    郭美麗。見過此2 份道德稟示文者連同郭美麗共9 人，除郭
    美麗因回台南郵寄給她未回收外，其他的人都有收回影本。
    乙○○於91年12月至92年1 月間，居住在屏東市○○路 211
    號 (修道處)， 週六、日回台南，丙○○住所屏東縣長治鄉
    ○○路433 巷36號。信徒離開修道地點不會被搜身或限制自
    由。道德處分稟示文放在建豐路211 號看經書的地方，都沒
    有帶出去，因為我們都是在這裡看經書，但信徒非24小時都
    在一起，故無法證明別人有無外帶。」等語。綜觀證人上開
    證詞，堪認該2 份道德處分稟示文影本除郭美麗、王源堅持
    有外，尚有其他人持有之，且在葉鳳英將之回收燒燬後，該
    2 份道德處分稟示文影本仍有在外流傳之情事，因此，被告
    縱非自郭美麗、王源堅處取得該2 份道德處分稟示文，然其
    非不能自其他人取得之，且係影本，自非不能再影印複製而
    流通，自不可因證人郭美麗、王源堅之上開證述，即認上開
    借據「丁○○」的署押並非剪貼自該2 份道德處分稟示文影
    本上告訴人之簽名。至被告雖又辯稱：「借據上有2 枚告訴
    人簽名，係因告訴人表示要簽2 種筆跡比較可信」云云，惟
    查本件告訴人之簽名，極其特殊，模仿不易，自無於借據上
    重複簽名之必要，且參以告訴人於其他文件上均未有簽名 2
    次之情事，足認係被告主觀上認為在借據上迭次簽署，其證
    據力較強，為構造較強之證據情境，而將所取得之2 份道德
    處分稟示文上告訴人之簽名，均剪貼在所偽造之借據立據人
    欄上。若依被告所辯同時重覆簽名二枚，則同一情境所為之
    簽名應較一致始合理，茲本件同一文件上之上下2 枚簽名不
    一，反而分別與其他2 份文書影本上之簽名完全重疊，足徵
    係剪貼其他2 份文書影本上之簽名而偽造之作品，是被告上
    開所辯，與常情有違，不足採信。
  (五)再告訴人並無向被告借款，亦未請被告調解盧元貞之事，被
    告也沒有在告訴人公司上班等情，迭據告訴人於偵、審時證
    訴綦詳，復據證人葉鳳英於原審證稱：「告訴人不可能跟被
    告借錢；被告不是我們公司的員工」等語（見原審卷第 262
    頁）、證人郭美香亦於原審證稱：「被告不是我們公司的員
    工」等語明確（見原審卷第264 頁），顯見，被告於借據上
    書寫之「曾于91年2 月至4 月間向甲○○先生借款兩筆分別
    是第1 筆共120 萬元正，第2 筆亦共120 萬元正，總共 240
    萬元正」等字，全屬被告一廂情願之事，內容與事實不合，
    亦屬虛偽不實。雖被告辯稱：「我向兄李國輝借130 萬元轉
    借予告訴人，告訴人還了10萬元，尚欠被告120 萬元，再加
    上被告積欠我6 個月之薪資，每月薪資為7 萬元，又加上調
    解盧元貞的糾紛，協議為120 萬元，總共有240 萬元」云云
    。然查證人李國輝於偵查中證稱：「在91年2 月到4月 間有
    借130 萬元給被告，91年2 月18日有拿現金20萬元，91年 2
    月19日也拿了現金20萬元，91年2 月22日拿了20萬元，91年
    3 月1 日拿了40萬元，91年3 月8 日拿了10萬元，91 年4月
    1 日拿了20萬元，共計130 萬元；我陸陸續續拿現金給被告
    ，被告表示要借給告訴人」等語（見發查卷(一)第47-48 頁）
    ，並提出證人李國輝之第一商業銀行存簿影本為證（見原審
    卷第234-258 頁），然觀之上開第一商業銀行存簿之提款紀
    錄，全部金額相加並不足被告所稱之130 萬元，且縱令證人
    李國輝確實係交付130 萬元予被告，然亦無法據此即推論被
    告確有將該130 萬元借給告訴人。再參以被告在92年8 月27
    日，於原審法院92年度訴字第417 號清償借款事件中到庭具
    結證稱：「告訴人向我借款130 萬元，但均未開立借據」等
    語，為被告所不爭，依此，倘告訴人於91年1 月30日確有簽
    立上開借據，被告豈會於92年8 月27日作證時，仍為上開不
    利於己之證述，是被告所稱：「告訴人有向我借款130 萬元
    」云云，尚難採信。至有關被告指陳告訴人積欠薪資及調解
    費計120 萬元部分，除證人游文境曾於偵查中證稱：「當初
    被告有同我一起工作，他作公關工作，做了1 年多，他的薪
    水約5 、6 萬，我不知道告訴人有否給付給被告」等語外，
    其他證人均一致證稱被告並未在告訴人公司任職，且證人游
    文境就被告每月薪資之證述，亦與被告不一致，因此，證人
    游文境所為關於被告有在告訴人公司上班之證述，即無法遽
    採，況縱令證人游文境所證屬實，然依其上開「我不知道告
    訴人有否給付給被告」之證詞，亦難認定告訴人有積欠被告
    薪資之情；另觀之證人盧元貞於偵查中證述：「去年初我向
    告訴人借50萬元，後來他便將此筆錢入股我的砂石場，前後
    開票二百多萬元給我」等語（見發查卷(一)第50頁），並無法
    得知被告是否有替告訴人協調債務糾紛之情，更難推知告訴
    人與被告間就協調債務部分有何報酬約定。因此，自不能僅
    依被告片面之詞，即遽以認定告訴人有積欠被告上開款項。
    被告所辯，無非卸責之詞，不足採信。
  (六)另被告確曾將上開借據原本、影本提示予唐家和、張家華及
    莊天賜等人之事實，業據被告於原審法院審理時供稱：「正
    本寫完之後隔幾天，我自己影印2 份；我只有拿影本給莊天
    賜看，莊天賜再拿給告訴人，另1 份影本拿給偵查中的委任
    律師」等語甚詳（見原審卷第278-279 頁），核與證人唐家
    和於偵查中證稱：「是過完年後，甲○○叫我去他家，說丁
    ○○欠他錢，然後拿此借據給我看，並叫我去找丁○○」等
    語（見發查卷(一)第22頁）、證人張家華於偵查中證稱：「甲
    ○○有拿這借據給我看，甲○○向我說丁○○向他借錢，隨
    即拿此借據給我看一下，是在過完年後，他是去我公司給我
    看此借據，後來我打電話給告訴人談此事」等語（見發查卷
    (一)第22頁）、證人莊天賜於偵查中證稱：「是甲○○拿借據
    影本給我看，我再拿給丁○○」等語（見發查卷(一)第49頁）
    大致相符。當事人及辯護人於本院審理時已依刑事訴訟法第
    159 條之5 第1 項之規定明示同意其證據能力，本院審酌上
    開筆錄作成時，較無人情施壓或干擾，亦無不當取供之情形
    ，認為以之作為本案之證據亦屬適當，是其證言自具有證據
    能力。雖被告否認曾出示借據影本予唐家和、張家華云云，
    惟觀之證人唐家和、張家華就被告出示借據影本之時間、地
    點，均已為具體明確描述，衡情顯無誣指之可能，自可採信
    。
  (七)綜上各情觀之，本件事證明確，被告犯行堪以認定。
三、核被告盜用告訴人署押偽造借據並將之影印，再持偽造之借
    據影本向證人唐家和、張家華及莊天賜等人主張告訴人丁○
    ○向其借款之行使行為，係犯刑法第216 條、第210 條之行
    使偽造私文書罪。被告盜用署押2 枚的行為，係偽造私文書
    之階段行為，不另論罪；又被告於偽造私文書後，復持以行
    使，偽造之低度行為為行使之高度行為所吸收，不另論罪。
    被告上開行使偽造私文書之行為，均時間緊接，機會同一，
    觸犯構成要件相同之罪名，顯係基於概括犯意反覆為之，為
    連續犯，應以一罪論，並依法加重其刑。又刑法上所謂行使
    偽造文書，必須行為人就所偽造文書之內容向他方有所主張
    ，始足當之；若行為人雖已將該文書提出，而尚未達於他方
    可得瞭解之狀態者，則仍不得謂為行使之既遂，最高法年72
    年台上字第4709號判例可資參照。是以，證人游文境、盧元
    貞2 人雖見過該借據原本及影本，惟被告僅係提出該偽造之
    借據，並無證據證明被告有以之充作真正文書而加以使用之
    意；另被告雖將偽造之借據影本一紙提出予偵查中之律師，
    惟觀之被告提出該借據之用意，係為訴訟之用，依前開判例
    意旨，自均不構成刑法上之行使偽造文書罪，附此指明。
四、原審依刑法第56條、第216 條、第210 條、第41條第1 項前
    段、第38 條 第1 項第2 款，罰金罰鍰提高標準條例第2 條
    ，並審酌被告犯罪之動機、目的、手段、所生之危害及犯後
    猶飾詞圖卸，態度不佳等一切情狀，量處有期徒刑6 月，並
    依法諭知如易科罰金以300 元折算一日之折算標準。又被告
    偽造之借據原本1 紙及於偵查中交予律師之借據影本1 紙，
    係被告所有，供犯罪所用之物，均依刑法第38條第1 項第 2
    款規定，宣告沒收；復敘明另被告交由莊天賜持向告訴人行
    使之借據影本1 紙，業因交付告訴人而由告訴人取得，已非
    被告所有，自不得依刑法第38條第1 項第2 款宣告沒收，至
    其上「丁○○」之署押2 枚，係被告所盜用，係屬真正而非
    偽造，亦不得依刑法第219 條規定宣告沒收。認事用法尚無
    不合，量刑亦稱妥適，檢察官循告訴人之請求上訴意旨指摘
    原判決量刑過輕，被告上訴意旨否認犯罪，指摘原判決不當
    ，均無可取，上訴為無理由，均應予駁回。
據上論斷，應依刑事訴訟法第368條，判決如主文。
本案經檢察官彭南雄到庭執行職務。
中　　華　　民　　國　　94　　年　　9 　　月　　6　　日
                  刑事第二庭    審判長法  官  林正雄
                                      法  官  黃壽燕
                                      法  官  陳啟造
以上正本證明與原本無異。
如不服本判決應於收受本判決後10日內向本院提出上訴書狀，其
未敘述上訴理由者，並得於提起上訴後10日內向本院補提理由書
狀（均須按他造當事人之人數附繕本）「切勿逕送上級法院」。
中　　華　　民　　國　　94　　年　　9 　　月　　6　　日
　　　　　　　　　　　　　　　　　　　書記官  黃琳群
附錄本判決論罪科刑法條：
中華民國刑法第216條
(行使偽造變造或登載不實之文書罪)
行使第210 條至第215 條之文書者，依偽造、變造文書或登載不
實事項或使登載不實事項之規定處斷。
中華民國刑法第210條
(偽造變造私文書罪)
偽造、變造私文書，足以生損害於公眾或他人者，處5 年以下有
期徒刑。
